【裁判字號】    99,交聲,1090
【裁判日期】    990430
【裁判案由】    聲明異議
【裁判全文】
臺灣臺中地方法院交通事件裁定        99年度交聲字第1089號
原處分機關  交通部公路總局臺中區監理所
受處分人    甲○○
即異議人
上列受處分人因違反道路交通管理處罰條例案件，對於交通部公
路總局臺中區監理所民國99年2月8日所為之處分（中監違字第裁
60-HD0000000、60-HD0000000號違反道路交通管理事件裁決書）
聲明異議，本院裁定如下：
    主  文
原處分關於甲○○駕駛自用小客車，經測定酒精濃度超過規定標
準，吊扣機車駕駛執照拾貳個月之部分撤銷。
甲○○駕駛自用小客車，經測定酒精濃度超過規定標準，禁考小
型車普通駕駛執照壹年。
其餘異議駁回。
    理  由
一、原處分機關意旨略以：受處分人即異議人甲○○（下稱受處
    分人）駕駛IH-8671號自用小客車，於民國（下同）99年2月
    7日4時55分許，在中投公路南下11.8公里處，因「酒醉駕駛
    （經測酒測值0.41MG/L，標準值0.25MG/L，超過0.16MG/L）
    」及「領有機車駕照駕駛自小客車」違規，經臺中縣警察局
    霧峰分局依違反道路交通管理處罰條例第35條第1項第1款及
    第21條第1項第2款當場舉發。受處分人於期限內到案提出申
    訴，本所遂於99年2月8日分別依照違規事實以中監違字第裁
    60-HD0000000號裁決書裁處罰鍰新臺幣（下同）34,500元，
    吊扣機車駕駛執照12個月，施以道安講習；另以中監違字第
    裁60-HD0000000號裁決書處罰鍰6,000元（罰鍰均已繳納）
    ，並函請原舉發單位表示意見，經臺中縣警察局霧峰分局於
    99年3月1日以中縣霧警交字第0990003579號函覆以：受處分
    人於99年2月7日4時55分在中投公路南下11.8K處快車道上，
    於其所有之車號IH-8671號車輛駕駛座上睡覺，經員警巡邏
    時發現，於叫醒受處分人後，發覺其身上有明顯酒味，顯因
    不勝酒力，始將汽車停於中投公路上睡覺，經施以酒精濃度
    測試，其酒測值達0.41MG/L，超過標準，次查受處分人雖無
    小型車駕照資格，惟仍具有機車駕照資格，而依法舉發云云
    ，據上，本所依法裁處，應無不合等語。
二、聲明異議意旨略以：伊於99年2月7日搭乘友人駕駛之自小客
    IH-8671於中投公路南下11.8公里停靠路邊休息，友人有要
    事須先行離開，而伊因有飲酒且無駕駛執照，依法不可駕駛
    汽車，於是在車內休息，等待友人辦完要事後再折返回來開
    車，正當熟睡之時，當地巡邏警網到達停車地點，執勤員警
    敲擊車窗，將已在車內熟睡之本人喚醒，並帶往派出所進行
    酒測，以違反道路交通管理處罰條例第35條第1項第1款及第
    21條第1項第2款開立罰單。前開條文均明定罰則對象為汽車
    駕駛行為人，理應有駕駛行為發生始構成，而伊僅係於車內
    休息熟睡，當時既無駕駛行為，並非駕駛汽車之行為人等語
    ，聲明異議。
三、按汽車（包含機器腳踏車）駕駛人飲用酒類或其他類似物後
    ，其吐氣所含酒精濃度超過每公升0.25毫克或血液中酒精濃
    度超過百分之0.05以上，不得駕車；駕駛汽車經測試檢定酒
    精濃度超過標準，處汽車駕駛人15,000元以上60,000元以下
    之罰鍰，並當場移置保管該汽車及吊扣駕駛執照1年，因而
    肇事致人受傷者，並吊扣駕駛執照2年。道路交通安全規則
    第114條第2款、道路交通管理處罰條例第35條第1項第1款均
    定有明文。又按汽車駕駛人，領有機器腳踏車駕駛執照，駕
    駛小型車，處6,000元以上12,000元以下罰鍰，並當場禁止
    其駕駛，道路交通管理處罰條例第21條第1項第2款亦有明定
    。經查：
（一）受處分人因駕駛其所有之IH-8671號自用小客車，於前揭
      時、地，因「酒醉駕駛（經測酒測值0.41MG/L，標準值0.
      25MG/L，超過0.16MG/L）」及「領有機車駕照駕駛自小客
      車」違規，而遭臺中縣警察局霧峰分局萬豐派出所依違反
      道路交通管理處罰條例第35條第1項第1款、第21條第1項
      規定舉發，並經原處分機關以裁決書分別裁處罰鍰34,500
      元、6,000元，並吊扣機車駕駛執照12個月，施以道安講
      習等情，有臺中縣警察局舉發違反道路交通管理事件通知
      單及交通部公路總局臺中區○○○○○道路交通管理事件
      裁決書各2份附卷可稽。受處分人固不否認有於前揭時間
      經警測得其呼氣之酒精濃度達每公升0.41毫克並於舉發反
      道路交通管理事件通知單上簽名之事實，惟否認有何違反
      道路交通管理處罰條例規定之行為，辯稱：當日係由友人
      駕駛汽車，因友人自行離去而放任伊停靠路邊休息，伊因
      酒醉在車上睡覺，並無駕車行為等語，並於本院99年4月
      29 日訊問時帶同友人莊欽發到庭作證。
（二）然證人即舉發員警陳建銘於99年4月29日到庭具結後明確
      證述：伊於99年2月7日凌晨4時至6時擔任中投公路值勤巡
      邏員警，當時除了伊還有一位員警李正文，當天凌晨4時
      55分許行經中投公路南下11.8公里外車道，發現一部IH-8
      67 1號自小客車，當時停在外側車道的白線上，伊等立即
      下車盤查，當場發現甲○○在駕駛座上睡覺，當時受處分
      人有配戴安全帶，車子是完全熄火的狀態，手排檔在P檔
      ，車燈也沒有開，伊2人敲駕駛座車窗約3至5分鐘，甲○
      ○才醒來，跟他要證件，伊問他為何在這邊睡覺，他說和
      朋友吃飯太累，因發現他身上有酒氣，才人車帶回派出所
      ，他也願意和伊等回去，回去有再問他他說和朋友一起去
      吃飯，有喝一點酒，從頭到尾都沒有提到有另一位朋友載
      他、中投公路是快速道路，速限70（公里）、本件發現地
      點是在中投公路高架的道路上，是在11.8K的看板下方，
      依其職務上知悉及工作經驗，可以確定這個路段不可能有
      人員上下車等語（見本院卷第20頁反面至第22頁），並提
      出現場圖1份供參（附於本院卷第7頁背面）。而受處分人
      甲○○當庭亦自承：伊當時經警叫醒時，係坐於駕駛座上
      ，在警員整個舉發過程中，伊沒有提到當天是朋友莊欽發
      開車載伊等語（參見本院卷第22頁正、反面筆錄），則受
      處分人事後再以當天其雖有飲用酒類，但並非駕駛該自小
      客車之人云云作辯解，自足豈人疑竇。參諸舉發員警陳建
      銘與受處分人本不相識，亦無任何怨隙，於本院訊問時復
      具結作證，如有虛偽陳述，依法須負偽證刑責，已難認警
      員陳建銘有甘冒偽證刑責的風險，而故意誣陷受處分人之
      動機及必要性。縱然受處分人認為證人陳建銘上揭證述：
      本件舉發地點是在中投公路南下11.8公里外車道等語為不
      實，然其當庭亦自承：當時遭舉發之地點係在匝道口等語
      （參見本院卷第22頁筆錄），而所謂「匝道」，係指交流
      道中為加減速車道及主線車道與其他道路間之連接部分；
      行人並不得進入，此經高速公路及快速公路交通管制規則
      第2條第1項第13款、第19條第1項第1款定有明文。實難想
      像受處分人之友人會在駕車行經中投快速公路匝道時，逕
      行徒步離去，放任受處分人在車上，置己身及受處分人違
      規或遭後車追撞等危險發生之可能!
（三）雖受處分人協同證人莊欽發於到庭欲證明其上揭聲明異議
      之內容為真，然證人莊欽發結證時，先稱：伊與甲○○過
      年前常常一起喝酒，都是在西屯路上的結拜大哥廖祿山處
      所，但對於99年2月7日有無到西屯路上喝酒、有無於當日
      凌晨4點多載甲○○回家均沒有印象、曾有一次載他回去
      ，回去過程中他發酒瘋，伊一生氣就把甲○○留在車上，
      地點是在公路匝道口，伊就自己走了云云，嗣又改稱：伊
      沒辦法確定99年2月7日有載過甲○○回家，只確定在過年
      前後載過他一次，但該次伊到底在哪裡下車、如何離開、
      如何回家，伊也不清楚，該次伊沒有喝酒、意識清楚，伊
      不可能在匝道口下車，因為很危險、伊也不可能在中投公
      路11.8 K下車讓甲○○留在該處等語（參見本院卷第22頁
      背面至第24頁），其不僅無法確定自己即為舉發當日之汽
      車駕駛人，且說詞前後反覆，更明確否認有曾於舉發地點
      或受處分人自承之「匝道」上下車後自行離去之情事，是
      證人甲○○所言，實難憑採為對受處分人有利之認定，已
      甚明確。
（四）而依一般駕駛人之駕駛行為推斷，行駛於中投快速道路之
      車輛車速甚快，受處分人所辯稱為實際駕駛車輛之友人豈
      會任意將車停放於中投公路快車道邊，置無駕駛能力之受
      處分人不顧而自行離去之理!苟受處分人非當時實際駕駛
      人，何以會配戴安全帶身處駕駛座!況中投快速公路（含
      匝道）屬封閉式道路，與一般道路不同，無駕駛汽車行為
      無法進入車道，是以，受處分人不可能在無駕車行為之情
      況，即可將車停放在快速道路路肩或匝道上睡覺。衡諸經
      驗法則及論理法則，受處分人應係不勝酒力而無法繼續駕
      駛，導致車輛任意停放於快速道路車道上，受處分人上開
      所辯與常情不符，顯不可採。
（五）綜上所述，已足可認定受處分人曾於酒後駕駛該車輛，自
      他處駛至前開道路後，受處分人受酒精作用下始在車上駕
      駛座睡著之事實。又道路交通管理處罰條例第21條第1項
      第2款及第35條第1項第1款係在處罰酒後駕車及領有機車
      駕照駕駛汽車之行為，僅以行為人確有駕駛汽車之行為為
      已足，不因行為人遭舉發時究係行駛中或停車狀態而有所
      不同。受處分人辯稱伊為警方盤查當時係停放路邊，並非
      行駛狀態，不構成酒後駕車云云，顯有誤解。本件事證明
      確，受處分人領有機車駕照駕駛小型車，且經測試檢定酒
      精濃度超過規定標準之違規行為，應堪認定。受處分人空
      言指摘原舉發不當，尚屬無據，聲請人就此部分聲明異議
      ，為無理由，均應予駁回。
四、復按汽車駕駛人，因違反本條例及道路交通安全規則之規定
    ，受吊銷駕駛執照處分時，吊銷其持有各級車類之駕駛執照
    ，道路交通管理處罰條例第68條定有明文。此規定係於民國
    94年12月14日修正公布，並於95年3月1日施行，而修正前之
    道路交通管理處罰條例第68條則係規定「汽車駕駛人，因違
    反本條例及道路交通安全規則之規定，受吊扣或吊銷駕駛執
    照處分時，吊扣或吊銷其持有各級車類之駕駛執照」，觀其
    修法意旨，係以「原條文將違規駕駛人所持有之各級車類駕
    駛執照一併吊扣或吊銷，失之過酷，影響人民工作及生活甚
    鉅」為由，而刪除吊扣駕駛人駕駛執照時，「吊扣其持有各
    級車輛駕駛執照」之規定，是依現行道路交通管理處罰條例
    ，已無得吊扣駕駛人所持有他級駕駛執照之依據存在，從而
    ，於為吊扣駕駛人駕駛執照之處分時，自「僅得吊扣駕駛人
    違規時所駕駛該級車類之駕駛執照」，以限制其繼續駕駛該
    級車類行駛道路之權利（臺灣高等法院臺中分院97年度9月
    份刑事庭庭務會議紀錄參照）。惟若駕駛人並無持有或遭註
    銷該級車類之駕駛執照，並非即無從執行吊扣駕駛執照之處
    分而不罰，僅係如何為適當處分及執行之問題，否則徒使道
    路交通管理處罰條例第35條第1項第1款、第67條第6項規定
    形同具文。復查：
（一）本件受處分人既係駕駛自用小客車違反道路交通管理處罰
      條例第35條第1項第1款之規定，揆諸前揭法律規定及說明
      意旨，原處分機關依法即僅能吊扣其小型車普通駕駛執照
      ，並無得吊扣受處分人持有他級駕駛執照之依據，而受處
      分人所考領之小型車普通駕駛執照業於97年10月22日因酒
      駕遭吊銷3年，至100年10月21日屆滿後始得重新考領汽車
      駕駛執照，現僅持有普通重型機車駕照乙情，有本院職權
      調閱受處分人之公路監理電子閘門查詢資料在卷可憑，是
      本件自不得因受處分人違規當時已無汽車駕駛執照可供吊
      扣，即吊扣其現有之機車駕駛執照以代之。原處分機關以
      受處分人有上開違規行為，逕行裁處吊扣受處分人之機車
      駕駛執照，已難謂係適法之處分。
（二）本件受處分人酒後駕車之違規事實明確，原處分機關據以
      援引前開道路交通管理處罰條例第35條第1項第1款、違反
      道路交通管理事件統一裁罰基準及處理細則暨違反道路交
      通管理事件統一裁罰基準表之規定，罰鍰34,500元、吊扣
      機車駕駛執照、施以道安講習，其中就裁處吊扣受處分人
      機車駕駛執照12個月部分，受處分人依法所受之處分既應
      為限制其駕駛小型車之權利，亦即吊扣其小型車普通駕駛
      執照為是，然受處分人汽車駕照業經註銷，已如前述，本
      件自無從逕為吊扣其小型車普通駕駛執照，僅得依道路交
      通安全處罰條例第67條第6項之規定，禁考小型車普通駕
      駛執照1年。原處分機關未審酌及此，逕為裁罰，即難認
      為允當。
（三）綜上，本件受處分人之異議雖無理由，然因原處分機關所
      為之處分既有上揭違誤，自應由本院將原處分關於吊扣機
      車駕駛執照12個月之部分撤銷，改諭知如主文第2項，以
      資適法。
五、據上論斷，應依道路交通管理處罰條例第87條第2項、道路
    交通案件處理辦法第19條、第20條，裁定如主文。
中    華    民    國    99    年    4     月    30    日
            臺灣臺中地方法院交通法庭
                          法  官  黃賢婷
以上正本證明與原本無異。
如不服本裁定，應於送達後5日內向本院提出抗告狀。（應附繕
本）
                          書記官  江美琪
中    華    民    國    99    年    4     月    30    日

司法院資訊處製作；財團法人民間司法改革基金會備份。
